【裁判字號】    99,交抗,406
【裁判日期】    990930
【裁判案由】    聲明異議
【裁判全文】
臺灣高等法院高雄分院刑事裁定         99年度交抗字第406號
抗  告  人  交通部公路總局高雄區監理所屏東監理站
代  表  人  甲○○
受處分人    乙○○
上列抗告人因受處分人違反道路交通管理條例聲明異議案件，不
服臺灣屏東地方法院中華民國99年7 月30日裁定（99年度交聲字
第278 號），提起抗告，本院裁定如下：
    主  文
抗告駁回。
    理  由
一、抗告意旨略以：受處分人即異議人乙○○領有重型機車駛執
    照，既係酒後駕駛輕型機車違規而遭取締，則抗告人依道路
    交通管理處罰條例第35條第1 項第1 款規定吊扣其重型機車
    之駕駛執照，於法自無不合。是原裁定顯有違誤，爰依法提
    起抗告，請求撤銷原裁定云云。
二、本件受處分人乙○○前於民國97年11月28日下午3 時20分許
    ，騎乘車牌號碼WYN-911 號輕型機車，行經屏東縣潮州鎮○
    ○路與志成路口處，因有汽車駕駛人酒精濃度超過規定標準
    之違規事實，為警掣單舉發，嗣原處分機關即交通部公路總
    局高雄區監理所屏東監理站認異議人上開情形，違反道路交
    通管理處罰條例第35條第1 項第1 款規定，裁處罰鍰新臺幣
    （下同）45,000元，並吊扣普通駕駛執照1 年（應指重型機
    車駕駛執照），並應參加道路交通安全講習等事實，有舉發
    違反道路交通管理事件通知單、違反道路交通管理事件裁決
    書在卷可稽，是受處分人確有交通違規之事實，固屬無訛。
    惟查：
  (一)汽車駕駛人飲用酒類後其吐氣所含酒精濃度超過每公升0.25
    毫克者，不得駕車；汽車駕駛人，駕駛汽車經測試檢定有酒
    精濃度超過規定標準者，處15,000元以上60,000元以下罰鍰
    ，並當場移置保管其車輛及吊扣其駕駛執照1 年；道路交通
    安全規則第114 條第2 款、道路交通管理處罰條例第35條第
    1 項第1 款分別定有明定。
  (二)又94年12月14日修正、95年3 月1 日施行之道路交通管理處
    罰條例第68條，固規定：「汽車駕駛人，因違反本條例及道
    路交通安全規則之規定，受吊扣或吊銷駕駛執照處分時，吊
    扣或吊銷其持有各級車類之駕駛執照」，惟修正後業已刪除
    『吊扣』之規定，改為：「汽車駕駛人，因違反本條例及道
    路交通安全規則之規定，受吊銷駕駛執照處分時，吊銷其持
    有各級車類之駕駛執照」，其修正理由乃係舊法將違法或違
    規駕駛人所持有各級車類之駕駛執照一併吊扣，失之過酷，
    影響人民工作及生活甚鉅，故依修正後之該條規定，受吊扣
    駕駛執照處分時，僅能吊扣違規當時所駕車類之駕駛執照，
    不再吊扣其持有各級車類之駕駛執照，僅於受吊銷駕駛執照
    處分時，始吊銷其持有各級車類之駕駛執照（台灣高等法院
    97年法律座談會結論意旨參照） 。
  (三)依道路交通安全規則第61條第1 項第7 款規定，汽車駕駛人
    取得高一級車類之駕駛資格者，應換發駕駛執照，並准其駕
    駛較低級車類之車輛，已領有重型機器腳踏車駕駛執照者，
    得駕駛輕型機器腳踏車。受處分人酒後駕駛輕型機車，依法
    本應吊扣其輕型機車駕駛駛執照，惟因受處分人領有較高級
    之重型機車駕駛執照，且無較低級車類之輕型機車駕駛執照
    可供吊扣。而行政行為採取方法所造成之損害，不得與所欲
    達成目的之利益顯失均衡，則在受處分人實際上並無重型機
    車駕駛執照可供吊扣之情形下，吊扣其輕型機車駕駛執照，
    雖可達成禁止受處分人繼續酒後駕駛之目的，然亦同時造成
    剝奪受處分人駕駛其他各類車輛之結果，所造成之損害與所
    欲達成目的之利益，顯然失衡，且與前揭道路交通管理處罰
    條例第68條之修正意旨不符，有違法律保留原則。至於道路
    交通安全規則對於汽車駕駛執照之管理，採取一照原則，固
    導致越級駕駛人違規酒駕時，受有無須吊扣駕駛執照之利益
    ，然此關於駕駛執照管理所衍生之執行困難或法規漏洞，宜
    由修法解決，尚不得擴張解釋，於駕駛人無較低級駕駛執照
    可供吊扣時，即率爾代以吊扣其所領有之較高級駕駛執照。
三、本件原處分機關即抗告人未審酌新修正之法律規定，逕對受
    處分人裁處吊扣駕駛執照12個月（重型機車駕駛執照）之處
    分，於法不合，受處分人此部分異議為有理由；原審法院因
    而將此部分之處分撤銷（實者，原審主要論述係就罰鍰部分
    撤銷而為免罰），並為應吊扣輕型機車駕駛執照1 年及接受
    道路交通安全講習之諭知。其認事用法，核無違誤。抗告人
    仍執陳詞提起抗告，並無理由，應予駁回。
四、末按，本件受處分人係對原處分機關99年7 月21日所為之處
    分（原處分案號：屏監違字第裁82-V00000000號），即罰鍰
    新台幣4 萬5000元部分聲明異議，而原審亦就該罰鍰部分以
    原處分機關違反行政罰法第26條第2 項之規定（該部分原審
    認事用法，亦無違誤）及上開理由，連同吊扣駕照部分一併
    撤銷；惟原處分機關卻僅就吊扣駕照部分（該部分早已執行
    ）提起抗告，而對撤銷罰鍰而為免罰部分置若罔聞，一併敘
    明。
據上論結，應依道路交通案件處理辦法第26條，刑事訴訟法第41
2 條，裁定如主文。
中    華    民    國    99    年    9     月    30    日
                  刑事第四庭    審判長法  官  蕭權閔
                                      法  官  陳吉雄
                                      法  官  吳進寶
以上正本證明與原本無異。
不得再抗告。
中    華    民    國    99    年    9     月    30    日
                                      書記官  齊椿華

司法院資訊處製作；財團法人民間司法改革基金會備份。
